臺灣橋頭地方法院刑事判決
111年度易字第223號
公  訴  人  臺灣橋頭地方檢察署檢察官
被      告  陳孝義


上列被告因妨害名譽案件，經檢察官提起公訴（111年度偵字第1
992號），本院判決如下：
    主  文
甲○○犯公然侮辱罪，處罰金新臺幣伍仟元，如易服勞役，以新
臺幣壹仟元折算壹日。
    事  實
一、甲○○與乙○○、己○○夫妻為鄰居，雙方前因停車糾紛而有嫌隙
    。詎甲○○明知乙○○、己○○均居住在高雄市○○區○○街0巷00號
    ，竟基於公然侮辱之犯意，於民國110年4月12日上午7時13
    分許，在高雄市○○區○○街0巷00號住處前之不特定多數社區
    住戶均得共見共聞之通道上，對乙○○及己○○所架設在上開住
    處門口之監視器，接續以右手比中指2次，以此方式侮辱乙○○及己○○，足以貶損乙○○及己○○之人格尊嚴、名譽及社會評
    價。
二、案經乙○○、己○○告訴暨高雄市政府警察局仁武分局報告臺灣
    橋頭地方檢察署檢察官偵查起訴。
    理  由
壹、證據能力部分
　　按傳聞法則之重要理論依據，在於傳聞證據未經當事人之反
    對詰問予以核實，乃予排斥，惟若當事人已放棄對原供述人
    之反對詰問權，於法院審判時表明同意該等傳聞證據可作為
    證據，基於證據資料愈豐富，愈有助於真實發現之理念，並
    貫徹刑事訴訟法修法加重當事人進行主義之精神，確認當事
    人對於證據能力有處分權之制度，傳聞證據經當事人同意作
    為證據，法院認為適當者，亦得為證據。本案檢察官、被告
    甲○○於本院審理時已表示對於本判決後引之證據均同意有證
    據能力（見易字卷第51頁），本院復斟酌該等證據（含供述
    、非供述證據），並無任何違法取證之不適當情形，亦無顯
    有不可信之情況，且經本院於審理期日提示予檢察官、被告
    辨認、宣讀或告以要旨而為合法調查，以之作為證據使用係
    屬適當，自得採為認定事實之證據。
貳、實體部分
一、訊據被告固坦承有於上揭時、地，以右手比中指2次之事實
    ，惟矢口否認有何公然侮辱之犯行，辯稱：我比中指是我和
    鄰居丙○○打招呼，不是對告訴人乙○○、己○○比中指，且告訴
    人2人均不在現場，我也不是在公眾場合比，告訴人2人不能
    把監視器當作他延伸的耳目云云，經查：
  ㈠被告於上揭時間、地點，以右手比中指2次等情，業據被告於
    警詢、偵訊及本院審理中坦認在卷（見警卷第4頁；偵卷第1
    7至18頁；審易卷第56頁；易字卷第51至52頁），核與告訴
    人乙○○之指訴情節大致相符（見警卷第15至18頁），並有監
    視器錄影畫面截圖2張附卷可憑（見警卷第10頁），復經本
    院勘驗告訴人住家外架設之監視器錄影畫面，確實攝得被告
    於上揭時、地以右手比中指2次無誤，有本院勘驗筆錄在卷
    足稽（見易字卷第41至42頁、第57至61頁），此部分之事實
    ，應先堪以認定。
  ㈡被告固以前詞置辯，惟查：
　⒈按刑法上之公然侮辱罪，祇須侮辱行為足使不特定人或多數
    人，得以共見共聞即行成立，不以侮辱時被害人在場聞見為
    要件（司法院院字第2033、2179號解釋參照）。所謂侮辱，
    係指侮弄辱罵，申言之，凡以粗鄙之言語、舉動、文字、圖
    畫為侮謾辱罵，或為其他輕蔑人格之一切行為屬之，任何對
    他人為有害於感情名譽之輕蔑表示，足使他人在精神上、心
    理上有感受到難堪或不快之虞，對於個人在社會上所保持之
    人格及地位，達貶損其評價之程度而言。又刑法公然侮辱罪
    之目的既在於保護他人名譽，若一般人可以得知行為人所指
    之人為何，該他人名譽即有遭受毀損之危險，至所謂行為人
    所針對特定之人或可得推知之人，應就公然侮辱內容，客觀
    地予以觀察，若一般人藉侮辱內容即得以知悉被侮辱對象，
    即足當之。
　⒉觀之監視器錄影畫面，被告第一次比中指之動作，係以右手
    向上抬至頭部耳朵旁，並朝著監視器鏡頭之方向為之，而第
    二次比中指之動作，則係被告身體正向面對監視器鏡頭方向
    ，其右手向上抬至與肩同高後，朝監視器鏡頭方向為之，在
    被告為上開手勢前、後，均無與他人有任何對話或互動之情
    形，有本院勘驗筆錄及監視器錄影畫面截圖附卷足證（見易
    字卷第41至42頁、第57至61頁）；又經本院委請員警拍攝被
    告當時所處位置與告訴人上開監視器鏡頭相對位置之現場照
    片及比對上開監視器錄影畫面可知，被告所在位置係在其住
    處外前方，而被告與告訴人之住處相鄰，被告比中指手勢
　　顯係朝向告訴人住處外架設監視器錄影鏡頭之方向，而非朝
    向該社區大門口處或其他方向為之，亦有現場照片8張可佐
    （見易字卷第17至20頁；易字卷第41至42頁、第57至61頁）
    ，足認被告上開比中指之手勢確係刻意朝告訴人住處外架設
    之監視器鏡頭為之甚明。
　⒊此外，被告與告訴人2人間已因在上開社區停車糾紛而互有嫌
    隙，被告亦曾於110年2月間擺放影射侮辱告訴人2人字句之
    看板，而與告訴人2人間涉有民事訴訟，亦據被告供述及告
    訴人陳述在卷（見警卷第1至5頁、第16至17頁；易字卷第40
    頁），並有本院110年度簡上字第152號民事判決附卷可參（
    見偵卷第29至34頁）；另據被告供稱：告訴人乙○○不滿我與
    其他鄰居連署把他停在中庭的車子遷走等語（見易字卷第40
    頁），足見被告非無存有不滿告訴人2人而比上開手勢之動
    機，且被告與告訴人2人間之糾紛，亦為同社區之其他住戶
    所知悉，堪認同社區之其他住戶亦應可知悉被告此舉應係針
    對告訴人2人為之。從而，被告與告訴人2人間已存有糾紛，
    其所為比中指2次之舉動時，既係刻意朝告訴人住處外設置
    之監視器鏡頭或告訴人住處方向為之，足認被告此舉顯係針
    對告訴人2人，且該社區之其他居民均得知悉被侮辱對象為
    告訴人2人，則被告辯稱其比中指所為並非針對告訴人2人云
    云，殊無足取。
　⒋另被告辯稱：比中指係與丙○○打鬧云云，然丙○○住處位在高
    雄市○○區○○街00號，與被告上開住處相距59公尺，需步行約
    1分鐘之距離，且被告之住處為該社區最內部，其等住處間
    有其他建物區隔，丙○○需前往被告住處所在社區靠近馬路之
    大門口，其等方足以看見彼此所在位置，業據被告供述及證
    人丙○○證述在卷（見易字卷第45至46頁、第52頁），並有Go
    ogle路線圖及街景圖、被告住處社區巷口大門街景圖網頁列
    印資料各1紙附卷可參（見易字卷第21至25頁），則以被告
    上開所比手勢之方向，既非向該社區大門口之方向為之，又
    未見被告比手勢前、後有與他人互動、交談之情形，已如前
    述，足見被告辯稱其所為上開手勢係和丙○○打鬧云云，尚難
    採信。況證人丙○○於本院審理時證稱：我遇到被告都會打招
    呼，不一定會比中指，但我沒有印象於110年4月12日有無與
    被告碰面等語（見易字卷第44至46頁），則丙○○於110年4月
    12日有無與被告碰面，已有不明，是證人丙○○上開證詞自不
    足為被告有利之認定。
　⒌又被告辯稱：告訴人本人不在現場，我也不是在公眾場合比
    ，監視器不能作為告訴人耳目之延伸云云，然被告比中指舉
    止時，係在其住處前之社區通道，該處應屬社區內居民得以
    自由出入之場所，顯非私人之處所，當屬多數人得以共見共
    聞之地點，而告訴人乙○○雖不在場，業據告訴人乙○○於警詢
    中陳述明確（見偵卷第18頁），然告訴人2人有無在場見聞
    ，依上開說明，亦非被告所為公然侮辱行為是否成立之要件
    。是以，既該社區住戶得以知悉被告此舉係針對告訴人2人
    為之，亦如前述，則無論告訴人2人是否親自在場見聞或係
    透過監視器錄影畫面而得知，均無礙於被告客觀上構成公然
    侮辱之犯行，是被告此部分所辯，亦不足採。
　㈢衡以對他人比中指之手勢，依一般社會通念及一般人之認知
    ，具有相當於辱罵「三字經」之侮辱他人之肢體化表徵，其
    客觀上為足以貶損他人名譽、人格尊嚴及社會評價之輕蔑他
    人、使人難堪之動作。被告復供稱：比中指就是不爽，「幹
    」的意思等語（見易字卷第52頁），足見被告已明知其比中
    指之行為確含有侮辱及貶損他人之意思，其主觀上確有公然
    侮辱之犯意至明。
　㈣綜上所述，被告於上揭時間、地點，在不特定多數人均得共
    見共聞之地點，以對告訴人架設在其住處外監視器鏡頭比中
    指之舉止，意在使告訴人2人感到難堪、羞辱之意，足以貶
    損告訴人2人之人格尊嚴、名譽及社會評價，甚為明確。被
    告上開所辯，核屬事後卸責之詞，不足採信。是本案事證明
    確，應依法論科。　　
二、論罪科刑：
   ㈠核被告所為，係犯刑法第309條第1項之公然侮辱罪。
   ㈡被告上開比中指2次之侮辱行為，係於密接之時間，在同一
     地點實施，各行為之獨立性極為薄弱，依一般社會健全觀
     念，在時間差距上，難以強行分開，在刑法評價上，以視
     為數個舉動之接續施行，合為包括之一行為予以評價，較
     為合理，各應屬接續之一行為。
   ㈢又被告以一行為侮辱告訴人2人，而觸犯公然侮辱罪2罪，為
     同種想像競合犯，應從一情節較重之公然侮辱罪處斷。
   ㈣爰審酌被告與告訴人2人間因停車糾紛而生嫌隙，被告不思
     以理性處事之方式，率爾以對告訴人架設住處外監視器比
     中指之方式侮辱告訴人2人，使告訴人2人之人格尊嚴、名
     譽及社會評價受有貶損，所為實有不該；又被告犯後猶飾
     詞否認犯行之態度，迄未賠償告訴人2人所受損害，犯後態
     度難謂良好，未見悔意，另斟酌被告之犯罪動機係因其等
     間存有停車糾紛，犯罪之目的應係為針對告訴人2人發洩不
     滿之情緒，犯罪之手段為對監視器鏡頭比中指，被告行為
     當時未見告訴人2人或有證據證明有多數人在場見聞，及縱
     得參與見聞人數應大多為同社區之住戶，相較透過網路傳
     遞或以較大聲音傳遞侮辱訊息而言，侵害範圍相對較小，
     告訴人2人尚無當場受辱之犯罪情節，兼衡被告自述高職畢
     業之教育程度、從事技術員之工作狀況、經濟狀況及已婚
     ，有2名未成年子女之家庭生活狀況等一切情狀（詳見易字
     卷第53頁），量處如主文所示之刑，並諭知易服勞役之折
     算標準。
據上論斷，應依刑事訴訟法第299條第1項前段，判決如主文。
本案經檢察官戊○○提起公訴，檢察官丁○○到庭執行職務。
中　　華　　民　　國　　111 　年　　12　　月　　7 　　日
                刑事第八庭      法  官  陳芸葶
以上正本證明與原本無異。
如不服本判決應於收受送達後20日內向本院提出上訴書狀，並應
敘述具體理由；如未敘述上訴理由者，應於上訴期間屆滿後20日
內向本院補提理由書（均須按他造當事人之人數附繕本）「切勿
逕送上級法院」。
中　　華　　民　　國　　111 　年　　12　　月　　7 　　日
 　　　　　　　　　　　　　　　 書記官  黃獻立
附錄本案論罪科刑法條：
中華民國刑法第309條
公然侮辱人者，處拘役或9 千元以下罰金。
以強暴犯前項之罪者，處1 年以下有期徒刑、拘役或1 萬5 千元
以下罰金。